【裁判字號】    98,上訴,4892
【裁判日期】    981216
【裁判案由】    誣告
【裁判全文】
臺灣高等法院刑事判決                98年度上訴字第4892號
上  訴  人
即  被  告  甲○○
上列上訴人因誣告案件，不服臺灣板橋地方法院98年度訴字第27
75號，中華民國98年11月6 日第一審判決（起訴案號：臺灣板橋
地方法院檢察署98年度偵字第15725 號），提起上訴，本院判決
如下：
    主  文
上訴駁回。
    理  由
一、按「不服地方法院之第一審判決而上訴者，應向管轄第二審
    之高等法院為之。」「上訴書狀應敘述具體理由。」「上訴
    書狀未敘述上訴理由者，應於上訴期間屆滿後20日內補提理
    由書於原審法院。逾期未補提者，原審法院應定期間先命補
    正。」刑事訴訟法第361條第1項、第2項、第3項分別定有明
    文。又第二審法院認為上訴書狀未敘述理由，或上訴有第36
    2條前段之情形者，應以判決駁回之，同法第367條前段亦有
    明文規定。所謂不服第一審判決之具體理由，必係依卷內既
    有訴訟資料或提出新事證，指摘或表明第一審判決有何採證
    認事、用法或量刑等足以影響判決本旨之不當或違法，而構
    成應予撤銷之具體事由，始足當之；倘僅泛言原判決認定事
    實錯誤、違背法令、量刑失之過重或輕縱，而未依上揭意旨
    指出具體事由，或形式上雖已指出具體事由，然該事由縱使
    屬實，亦不足以認為原判決有何不當或違法者，皆難謂係具
    體事由，俾與第二審上訴制度在請求第二審法院撤銷、變更
    第一審不當或違法之判決，以實現個案救濟及節制濫行上訴
    之立法目的相契合。是倘上訴人之上訴書狀雖敘述上訴理由
    ，惟並未具體敘述第一審判決有何不當或違法情形，即與未
    敘述具體理由無異，所為上訴，即非適法。
二、經查原判決依憑上訴人即被告甲○○於原審審理時之自白、
    證人即告訴人乙○○於偵審中、證人李惠櫻於偵查中之證述
    ，及被告於台北縣政府警察局中和分局南勢派出所誣告告訴
    人之警詢筆錄影本、被告所使用之手機門號0000000000之雙
    向通聯紀錄等證據資料，認被告基於誣告犯意，於98年1月9
    日凌晨1時15分至凌晨1時37分間，乙○○涉嫌傷害、恐嚇案
    件中，於上開派出所製作警詢筆錄時，向製作警詢筆錄之警
    員張耀文等人誣指乙○○於上述電話中曾對其恐嚇云云，並
    當場對乙○○提出恐嚇告訴，而向該管公務員誣告乙○○犯
    有恐嚇危害安全罪等情，因認被告涉犯刑法169條第1項誣告
    罪，復審酌被告與乙○○係網友關係，倘彼此有芥蒂，應依
    循合法方式處理，詎被告竟誣指乙○○對其恐嚇，影響檢、
    警調查犯罪之正確性及司法之公正性，復使乙○○有遭構陷
    入罪之虞，對乙○○精神上所造成之痛苦絕非輕微，被告自
    應受有相當程度之刑事非難；惟考量被告於原審最後陳述時
    ，始坦承犯行，並當場對乙○○表示歉意，且所涉誣告恐嚇
    案件，亦業經檢察官查明而不起訴，並未進一步浪費司法資
    源及造成乙○○損害，兼衡被告犯罪動、目的、素行紀錄、
    智識程度非高及其家庭經濟狀況等一切情狀，量處有期徒刑
    5 月等情，已詳敘所憑證據與認定之理由，經核並無違誤，
    量刑亦屬允當。被告上訴略以：因一時誤會及思慮不周，遂
    對原告提出恐嚇之告訴，事後已深具悔意，其於原審已坦承
    犯行並向乙○○致歉，爰請求法官依刑法第172 條規定減輕
    或免除其刑，或諭知緩刑云云。然被告所犯誣告罪，雖於「
    98年10月8 日」於原審法院審理中自白其誣告犯行，惟其所
    誣告恐嚇安全案件早經台灣板橋地方法院檢察署檢察官於「
    98年2 月28日」以98年度偵字第5298號不起訴處分確定，尚
    無刑法第172 條規定之適用。又被告於98年間，因詐欺罪，
    經臺灣臺北地方法院於98年7 月8日以98年簡字第212號判決
    ，判處有期徒刑4月，緩刑3年確定，嗣經撤銷緩刑，應執行
    有期徒刑4 月，本案亦不宜諭知緩刑。且原判決量刑既已審
    度刑法第57條所列各款犯罪情狀後，所為適法之裁量權行使
    ，並無失之過重情形。綜觀被告上訴理由內容，純係對原判
    決就刑之量定已詳予說明審酌之事項，漫為爭執，非但空泛
    無據，亦未依卷內既有訴訟資料或提出新事證，指摘或表明
    原判決有何採證認事、用法或量刑等足以影響判決本旨之不
    當或違法，構成應撤銷之具體事由，難認已提出具體之上訴
    理由，揆諸上開規定，其上訴顯屬違背法律上之程式，應予
    駁回，並不經言詞辯論為之。
據上論斷，應依刑事訴訟法第367條前段、第372條，判決如主文
。
中    華    民    國    98    年    12    月    16    日
                  刑事第二庭審判長法  官  洪光燦
                                  法  官  宋明蒼
                                  法  官  李麗玲
以上正本證明與原本無異。
如不服本判決，應於收受送達後10日內向本院提出上訴書狀，其
未敘述上訴之理由者並得於提起上訴後10日內向本院補提理由書
（均須按他造當事人之人數附繕本）「切勿逕送上級法院」。
                                  書記官  廖婷璇
中    華    民    國    98    年    12    月    18    日


司法院資訊處製作；財團法人民間司法改革基金會備份。
